【裁判字號】    99,訴,577
【裁判日期】    990604
【裁判案由】    毒品危害防制條例
【裁判全文】
臺灣臺北地方法院刑事判決               99年度訴字第577號
公  訴  人  臺灣臺北地方法院檢察署檢察官
被      告  甲○○
上列被告因違反毒品危害防制條例案件，經檢察官提起公訴（99
年度毒偵字第1147號）嗣因被告就被訴事實為有罪之陳述，本院
告知被告簡式審判程序之旨，並聽取當事人之意見後，裁定改依
簡式審判程序進行，判決如下：
    主  文
甲○○施用第二級毒品，累犯，處有期徒刑陸月，扣案第二級毒
品甲基安非他命壹包（不含包裝袋，驗餘淨重零點零壹貳捌公克
）沒收銷燬，包裝上開毒品之包裝袋壹個、扣案之藥鏟壹支均沒
收;又施用第一級毒品，累犯，處有期徒刑捌月，扣案第一級毒
品海洛因壹包（不含包裝袋，驗餘淨重零點貳貳伍零公克）沒收
銷燬，包裝上開毒品之包裝袋壹個沒收。應執行有期徒刑壹年。
扣案之第二級毒品甲基安非他命壹包（不含包裝袋，驗餘淨重零
點零壹貳捌公克）、第一級毒品海洛因壹包（不含包裝袋，驗餘
淨重零點貳貳伍零公克）均沒收銷燬；包裹上開毒品之包裝袋共
貳個、扣案之藥鏟壹支，均沒收之。
    事  實
一、甲○○前於民國88年間，因施用毒品案件，經臺灣士林地方
    法院以88年度毒聲字第1169號裁定送觀察、勒戒後，認無繼
    續施用毒品之傾向，由臺灣士林地方法院檢察署檢察官以88
    年度偵緝字第360號不起訴處分確定，並於88年7月3日釋放
    出所。復再犯施用毒品案件，經同法院以88年度毒聲字第25
    35號裁定送觀察、勒戒後，認有繼續施用毒品之傾向，再經
    同法院以88年度毒聲字第2776號裁定令入戒治處所施以強制
    戒治，並再經同法院以89年度毒聲字第1050號裁定停止戒治
    ，所餘戒治期間交付保護管束，並於89年6月2日停止戒治出
    所，保護管束期間未經撤銷，於89年12月29日期滿，並經臺
    灣士林地方法院檢察署檢察官以88年度毒偵字第1166號提起
    公訴，再由同法院以89年度易字第17號判決判處有期徒刑4
    月確定，又經同法院以90年度聲字第221號免其刑之執行確
    定。又(1)因施用毒品案件，經臺灣士林地方法院以94年度易
    字第531號判決判處有期徒刑10月，經提起上訴後，由臺灣
    高等法院以95年度上易字第595號判決駁回上訴確定；(2)因
    施用毒品案件，經臺灣士林地方法院以95年度訴字第1098號
    判決判處有期徒刑10月確定；(3)因施用毒品案件，經台灣板
    橋地方法院以95年度易字第2189號判決判處有期徒刑10月確
    定；(4)因施用毒品案件，經台灣板橋地方法院以96年度訴字
    第757號判決判處有期徒刑11月確定，上開(1)至(4)案件，分
    別經臺灣板橋地方法院以96年度聲減字第7539號裁定減刑為
    有期徒刑5月、5月、5月及5月又15日，並將上開(1)、(2)及(3)
    、(4)分別定應執行有期徒刑9月及9月又15日確定，上開案件
    接續執行，甫於97年5月8日縮短刑期執行完畢。
二、詎猶不知悔改，復分基於施用第一級毒品海洛因及第二級毒
    品安非他命之犯意，於99年3月5日晚上9時許，在臺北市○
    ○區○○路某公園內，以玻璃球燒烤之方式，施用第二級毒
    品甲基安非他命；又於同年月6日1時許，在上揭地點，以針
    筒注射之方式施用第一級海洛因1次。嗣於99年3月6日上午4
    時55分許，在臺北市萬華區○○○路○段142號，為警查獲，
    並扣得海洛因1小包（淨重0.2250公克）、甲基安非他命1小
    包（淨重0.0128公克）及藥鏟1支。
三、案經臺北市政府警察局萬華分局報告臺灣臺北地方法院檢察
    署檢察官偵查起訴。
    理  由
壹、程序方面：
    按本件被告甲○○所犯係死刑、無期徒刑、最輕本刑為3年
    以上有期徒刑以外之罪，其於準備程序就前揭被訴事實為有
    罪之陳述，經法官告知簡式審判程序之旨，並聽取其與公訴
    人之意見後，本院認無不得或不宜改依簡式審判程序進行之
    處，爰依刑事訴訟法第273條之1第1項之規定，裁定本件由
    受命法官獨任進行簡式審判程序，合先敘明。
貳、實體方面：
一、認定事實部分：
    訊據被告甲○○固然坦承有施用第一級毒品海洛因及第二級
    毒品甲基安非他命之事實，惟辯稱：海洛因及甲基安非他命
    是一起施用云云，惟查：
  (一)查被告前因施用毒品案件，而有如前揭犯罪事實欄所載經送
    觀察勒戒執行完畢釋放之紀錄，且有如前揭犯罪事實欄所載
    之論罪科刑之紀錄，此有臺灣高等法院被告前案紀錄表1份
    在卷可按。是以被告於涉本案之前，業曾因施用毒品案件，
    經送前揭觀察勒戒，且被告於前揭觀察勒戒執行完畢釋放後
    之5年內，多次犯施用毒品罪，自應依法追訴審判甚明。
  (二)次查，經警將自被告處所採之尿液送驗結果，係呈嗎啡及甲
    基安非他命陽性反應，此有警方所採尿液之偵辦毒品案件尿
    液檢體委驗單、臺灣檢驗科技股份有限公司於98年9月1日出
    具之濫用藥物檢驗報告各1份在卷可稽（見99年度毒偵字114
    7號偵查卷第54、56頁）。查以，酵素免疫分析法屬免疫學
    分析原理，當其他藥物化學結構相近才可能引起偽陽性；氣
    相層析質譜儀法則係目前確認藥物篩檢結果時最常採用之確
    認方法，在良好的操作條件下，以氣相層析質譜儀作藥物及
    其代謝物之定性及定量分析，幾乎不會有偽陽性反應產生，
    行政院衛生署管制藥品管理局92年6月20日管檢字第0920004
    713號函函述甚明，是本件上開檢驗報告結果，應屬精確而
    堪採信。且依據Clark'sIsolati on and Identificationof
     Drugs第二版記述：施用海洛因後24小時內經由尿液排出之
    量可達使用劑量之百分之八十，至於施用多久後仍可檢出相
    關成分，依據Cone及We lch發表於Journal of Analytical
    Toxicology（1991）之報告，可檢測到嗎啡之期間平均約可
    達26小時（行政院衛生署管制藥品管理局90年5月4日管檢字
    第93902號函參照）。另依文獻Clark's Isolation andIden
    tification of Drugs第三版之記述：施用甲基安非他命後
    24小時內，約有施用劑量之百分之七十由尿中排出，經人體
    可代謝出甲基安非他命原態及其代謝物安非他命，依據Jona
    thanM.等人2002年文獻報導，以5名測試者於4週內分4次使
    用，每次施用甲基安非他命20mg劑量後，收集其尿液並以
    250n g/ml為閾值時，其最長檢出時間為96小時（行政院衛
    生署管制藥品管理局93年7月22日管檢字第0930006615號函
    參照）。準此而論，被告之尿液經以氣相層析質譜儀分析法
    檢驗，既係呈嗎啡及甲基安非他命陽性反應，顯見被告應有
    在前揭犯罪時間施用第一級毒品海洛因及第二級毒品甲基安
    非他命之行為甚明。被告雖於本院審理時辯稱甲基安非他命
    與海洛因是一起施用云云，然被告於警詢及偵訊時均供稱係
    甲基安非他命及海洛因是分別施用，其於警詢時供稱：於99
    年3月5日晚上9時施用甲基安非他命，於3月6日凌晨1時許施
    用海洛因，施用甲基安非他命是用玻璃球管銜接吸管製成之
    吸食器，吸食後會較有精神，施打海洛因之方式係將海洛因
    與自來水調和，再以針筒注射況海洛因，施打後會感覺茫然
    等語（見前揭偵查卷第5頁及第5頁背面）；於偵查中供稱：
    最近一次施用是在昨天，我分開施用安非他命及海洛因，是
    先施用甲基安非他命，隔了3小時再施用海洛因等語（見前
    揭偵查卷第46頁），足見被告應係分別施用海洛因及甲基安
    非他命各1次，被告辯稱是一起施用甲基安非他命及海洛因
    云云，要屬事後卸責之詞，不足採信。
  (三)此外，本件扣案之米白色粉末及白色透明結晶各1包經送驗
    結果，分別確係海洛因（驗餘淨重0.2250公克）及甲基安非
    他命（驗餘淨重0.0128公克），此有交通部民用航空局航空
    醫務中心99年3月19日航藥鑑字第0991830號毒品鑑定書1份
    在卷可稽（見前揭偵查卷第61頁），且據被告於審理中供稱
    該扣案毒品係用來施用等語，由此益見被告確有施用海洛因
    及甲基安非他命無誤。
  (四)綜上所述，被告前曾犯有施用毒品，經送前揭觀察勒戒，而
    屬於前揭觀察勒戒執行完畢釋放後，5年內多次犯施用毒品
    罪之情形，本件事證明確，被告犯行應堪認定。
二、論罪科刑：
  (一)查海洛因、甲基安非他命分屬毒品危害防制條例第2條第2項
    第1款所規定之第一級毒品及同條項第2款所規定之第二級毒
    品，核被告所為，分別係犯毒品危害防制條例第10條第1項
    施用第一級毒品罪及同條第2項施用第二級毒品罪。被告施
    用第一級毒品海洛因前後持有海洛因，施用第二級毒品甲基
    安非他命前後持有甲基安非他命之低度行為，應分別為施用
    海洛因、甲基安非他命之高度行為所吸收，均不另論罪。被
    告所犯上開施用第一、二級毒品二罪間，犯意個別，行為互
    異，應予分論併罰。被告前有如犯罪事實欄所載之論罪科刑
    及執行完畢之紀錄，有前揭前案紀錄表可按，其受有期徒刑
    執行完畢，於5年以內故意再犯有期徒刑以上之罪，所犯二
    罪均為累犯，各應依刑法第47條第1項規定，加重其刑。
  (二)本院審酌被告施用毒品，足以戕害其身心，滋生其他犯罪，
    惡化治安，嚴重損及公益，且被告前曾犯有施用毒品，復經
    觀察勒戒執行完畢，其竟再為本件施用毒品犯行，顯見其不
    思悔改，自我控制能力亦顯不佳；惟另考量被告於犯後已能
    坦承犯行，而其施用毒品之行為於本質上係屬自我戕害行為
    ，反社會性之程度應屬較低，兼衡其之犯罪動機、目的、智
    識程度非高及其家庭經濟狀況等一切情狀，酌情量處如主文
    所示之刑，並定其應執行刑，以資懲儆。又扣案之海洛因1
    包（不含包裝袋，驗餘淨重0.2250公克）及甲基安非他命1
    包（不含包裝袋，驗餘淨重0.0128公克）既分屬第一、二級
    毒品，爰依毒品危害防制條例第18條第1項前段規定，併予
    宣告沒收銷燬之（惟鑑驗耗用之毒品既已滅失，自毋庸宣告
    沒收銷燬）；包裝該毒品之包裝袋2個，具有盛裝毒品免於
    裸露溢出及便於施用之功能，扣案之藥鏟1支，業據被告自
    承為其所有供施用毒品之用，均為被告所有且供犯罪所用之
    物，依刑法第38條第1項第2款之規定，宣告沒收。
據上論斷，應依刑事訴訟法第273條之1第2項、299條第1項前段
，毒品危害防制條例第10條第1項、第2項、第18條，刑法第11條
、第47條第1項、第51條第5款、第38條第1項第2款，判決如主文
。
本案經檢察官高維駿到庭執行職務。
中    華    民    國    99    年    6     月    4     日
                  刑事第七庭    法  官  章曉文
以上正本證明與原本無異。
如不服本判決應於收受送達後10日內向本院提出上訴書狀，並應
敘述具體理由；其未敘述上訴理由者，應於上訴期間屆滿後20日
內向本院補提理由書（均須按他造當事人之人數附繕）「切勿逕
送上級法院」。
                                書記官  林義盛
中    華    民    國    99    年    6     月    4     日
附錄本案論罪科刑法條
毒品危害防制條例第10條
施用第一級毒品者，處6月以上5年以下有期徒刑。
施用第二級毒品者，處3年以下有期徒刑。

司法院資訊處製作；財團法人民間司法改革基金會備份。
